【裁判字號】    97,易,397
【裁判日期】    970318
【裁判案由】    竊盜
【裁判全文】
臺灣士林地方法院刑事判決               97年度易字第397號
公  訴  人  臺灣士林地方法院檢察署檢察官
被      告  乙○○
上列被告因竊盜案件，經檢察官提起公訴（97年度偵字第2175號
），被告於本院準備程序期日就被訴事實均為有罪之陳述，經本
院裁定改以簡式審判程序進行審理，並判決如下：
    主  文
乙○○犯攜帶兇器竊盜罪，處有期徒刑陸月；又犯攜帶兇器竊盜
罪，處有期徒刑陸月；又犯攜帶兇器竊盜罪，處有期徒刑陸月；
又犯攜帶兇器竊盜罪，處有期徒刑陸月，扣案之灰色背包壹個沒
收。應執行有期徒刑壹年貳月，扣案之灰色背包壹個沒收。
    事  實
一、乙○○意圖為自己不法之所有，分別於民國97年1 月26日晚
    間10時許、同年月28日晚間10時許及同年月29日晚間10時許
    ，攜帶他人所有客觀上足供兇器使用之板手、鐵鎚、十字起
    子、老虎鉗子、尖鑽、扁鑿等工具，在臺北縣汐止市五堵車
    站高架橋下沿線附近（基起14K100M 至14K217M） ，竊取電
    纜槽內之接地線，每次均竊得接地線1 條（長約117 公尺）
    ，得手後即分批出售予不知情之舊貨回收業者以換取現金花
    用。又另行起意，並意圖為自己不法之所有，於同年月30日
    晚間10時許，攜帶前開客觀上足供兇器使用之工具，至臺北
    縣汐止市汐止車站基地13K117.5M 處，竊取電纜槽內之接地
    線9 條（合計長約6 公尺）。嗣於翌日（即31日）凌晨3時
    15分許乙○○行經臺北縣汐止市汐止車站第2 月台時，適為
    埋伏之員警發現查獲，並於乙○○所有之灰色背包內扣得上
    揭遭竊之接地線9 條及頭燈2 個、鐵鎚1 支、活動板手1支
    、板手1 支、老虎鉗子1 支、十字起子1 支、尖鑽1 支、扁
    鑿1 個、霹靂包1 個、手套1 個、米袋4 個等物，始查悉上
    情。
二、案經內政部警政署鐵路警察局移送臺灣士林地方法院檢察署
    檢察官偵查起訴。
    理  由
一、本件被告乙○○所犯非死刑、無期徒刑或最輕本刑有期徒刑
    三年以上之罪，亦非高等法院管轄第一審案件，且於準備程
    序進行中，被告先就被訴事實為有罪之陳述，經告知被告簡
    式審判程序之旨，並聽取檢察官、被告之意見後，本院裁定
    改以簡式審判程序審理，是本件之證據調查，依刑事訴訟法
    第273 條之2 規定，不受同法第159 條第1 項、第161 條之
    2 、第161 條之3 、第163 條之1 及第164 條至第170 條規
    定之限制，合先敘明。
二、上開竊盜之犯罪事實，業據被告乙○○於警詢、偵查及本院
    審理時均坦承不諱（見偵卷第11至第12頁、第15至第16頁、
    第41頁、第51至第52頁、本院97年2 月27日準備程序筆錄第
    2 頁、97年3 月4 日審判筆錄第2 頁），核與證人即被害人
    甲○○於警詢及偵查證述之情節相符（見偵卷第17至第19頁
    、第50至第51頁），並有贓證物認領保管單、犯罪現場圖1
    張、現場照片6 張及扣案之鐵鎚、扳手、老虎鉗子、十字起
    子、尖鑽等犯罪工具可資佐證（見偵卷第30頁、第32至35頁
    、第54至55頁），足認被告之自白與事實相符，堪予採信，
    是本件事證已臻明確，被告竊盜犯行洵堪認定，應依法論科
    。
三、按刑法第321 條第1 項第3 款所稱兇器，其種類並無限制，
    凡客觀上足對人之生命、身體、安全構成威脅，具有危險性
    之兇器均屬之，且祇須行竊時攜帶此種具有危險性之兇器為
    已足，並不以攜帶之初有行兇之意圖為必要（最高法院79年
    臺上字第5253號判例要旨參照）。被告用以行竊之鐵鎚、扳
    手、老虎鉗子、十字起子、尖鑽、扁鑿等工具，均為金屬材
    質，且質地堅硬、鋒利，持之揮擊自足以對人之生命、身體
    造成威脅，顯為具有危險性之兇器。核被告上開4 次行為，
    均係犯刑法第321 條第1 項第3 款之攜帶兇器竊盜罪。被告
    所犯4 次攜帶兇器竊盜罪，犯意各別，行為互殊，應予分論
    併罰。爰審酌被告未思正途，見有利可圖即心起貪念，竊取
    他人財物，惟事後坦承犯行，態度尚稱良好，暨其犯罪之動
    機、目的、手段、素行不佳、罹患精神分裂症謀生不易，經
    濟狀況不佳等一切情狀，就所犯4 罪，各量處如主文所示之
    刑，並定其應執行之刑。又扣案之灰色背包1 個，係被告所
    有供並本件犯罪所用之物，業據其供承明確，應依刑法第38
    條第1 項第2 款規定宣告沒收。另扣案之行竊工具即鐵鎚、
    扳手、活動板手、老虎鉗子、十字起子、尖鑽、扁鑿、頭燈
    、霹靂包、手套、米袋等物，被告表示係向朋友所借得，因
    查無證據證明為被告所有，復非違禁物，故不予宣告沒收。
四、至公訴意旨另建請本院因被告屢次因犯竊盜罪經判刑確定並
    執行完畢，仍不知悔悟，一再竊取他人財物，顯有犯罪習慣
    ，應諭知被告於刑之執行前令入勞動場所強制工作，固非無
    見。惟按保安處分係針對受處分人將來之危險性所為之處置
    ，以達教化、治療之目的，為刑罰之補充制度。我國現行刑
    法採刑罰與保安處分雙軌制，係在維持行為責任之刑罰原則
    下，為協助行為人再社會化之功能，以及改善行為人潛在之
    危險性格，期能達成根治犯罪原因、預防犯罪之特別目的。
    是保安處分中之強制工作，旨在對嚴重職業性犯罪及欠缺正
    確工作觀念或無正常工作因而犯罪者，強制其從事勞動，學
    習一技之長及正確之謀生觀念，使其日後重返社會，能適應
    社會生活。竊盜犯贓物犯保安處分條例第3 條第1 項規定：
    「18歲以上之竊盜犯、贓物犯，有左列情形之一者，「得」
    於刑之執行前，令入勞動場所強制工作：一、有犯罪習慣者
    。二、以犯竊盜罪或贓物罪為常業者」，授權法院「得」依
    具體情狀決定是否令有竊盜、贓物犯罪習慣及以犯竊盜罪、
    贓物罪為常業之被告入勞動場所強制工作，而非「必」宣告
    之，即係本於保安處分應受比例原則之規範，使保安處分之
    宣告，與行為人所為行為之嚴重性、行為人所表現之危險性
    及對於行為人未來行為之期待性相當之意旨而制定，而由法
    院視行為人之危險性格，決定應否令入勞動處所強制工作，
    以達預防之目的（最高法院91年度臺上字第4625號判決意旨
    可資參照）。經查，被告除於94年間因犯竊盜案件，經臺灣
    基隆地方法院以94年度基簡字第558 號判決處拘役50日確定
    ，並於95年3 月9 日執行完畢外，並無其他竊盜犯罪前科紀
    錄，此有臺灣高等法院被告前案紀錄表在卷可查，尚難據此
    即認定被告有竊盜之犯罪習慣，況其所竊得之財物金額不高
    ，犯罪後又能坦承犯行，尚知悔悟，是依比例原則，綜合其
    所表現之危險性及對其未來之期待性等情以觀，本院因認宣
    告如主文所示之刑，與被告犯行之處罰已屬相當，並足收儆
    懲之效，尚無另宣告強制工作以預防矯治其社會危險性之必
    要，爰不諭知於刑之執行前令入勞動場所強制工作，附此敘
    明。
據上論斷，應依刑事訴訟法第273 條之1 第1 項、第299 條第1
項前段，刑法第321 條第1 項第3 款、第38條第1 項第2 款、第
51條第5 項，判決如主文。
本案經檢察官洪三峰到庭執行職務。
中    華    民    國    97    年    3     月    18    日
                    刑事第七庭法  官  汪梅芬
以上正本證明與原本無異。
如不服本判決，應於判決送達後10日內向本院提出上訴狀（應附
繕本），其未敘述上訴理由者，應於上訴期間屆滿後20日內補提
理由書狀於本院，上訴於臺灣高等法院。
                              書記官  張馨尹
中    華    民    國    97    年    3     月    18    日
附錄本判決論罪科刑法條：
中華民國刑法第321 條（加重竊盜罪）
犯竊盜罪而有左列情形之一者，處6 月以上、5 年以下有期徒刑
：
一  於夜間侵入住宅或有人居住之建築物、船艦或隱匿其內而犯
    之者。
二  毀越門扇、牆垣或其他安全設備而犯之者。
三  攜帶兇器而犯之者。
四  結夥三人以上而犯之者。
五  乘火災、水災或其他災害之際而犯之者。
六  在車站或埠頭而犯之者。
前項之未遂犯罰之。


司法院資訊處製作；財團法人民間司法改革基金會備份。
